臺灣高等法院臺中分院刑事判決
111年度上易字第800號
上  訴  人  臺灣臺中地方檢察署檢察官
被      告  吳青有


上列上訴人因被告妨害公務案件，不服臺灣臺中地方法院111年
度簡上字第80號中華民國111年6月14日第一審無罪部分判決（聲
請簡易判決處刑案號：臺灣臺中地方檢察署110年度偵字第37990
號），提起上訴，本院判決如下：
    主  文
上訴駁回。
    理  由
一、聲請簡易判決處刑意旨略以：被告吳青有於民國110年11月5
    日17時28分許，在臺中市○○區○○路00號前，因不滿遭臺中市
    政府警察局清水分局沙鹿分駐所員警紀名修勸導，遂基於妨
    害公務之犯意，於與員警紀名修對話過程中，以左手（聲請
    簡易判決處刑書誤載為右手）握拳並在胸前揮舞之方式，作
    勢欲毆打員警紀名修，以此方式妨害員警紀名修執行職務，
    因認被告涉犯刑法第135條第1項妨害公務執行罪嫌等語。
二、按犯罪事實應依證據認定之，無證據不得認定犯罪事實；不
    能證明被告犯罪者，應諭知無罪之判決，刑事訴訟法第154
    條第2項、第301條第1項前段分別定有明文。復事實之認定
    ，應憑證據，如未能發現相當證據，或證據不足以證明，自
    不能以推測或擬制之方法，為裁判基礎；又認定不利於被告
    之事實，須依積極證據，苟積極證據不足為不利於被告事實
    之認定時，即應為有利被告之認定，更不必有何有利之證據
    ；再認定犯罪事實，所憑之證據，雖不以直接證據為限，間
    接證據亦包括在內，然無論直接或間接證據，其為訴訟上之
    證明，須於通常一般之人均不致於有所懷疑，而得確信其為
    真實之程度者，始得據之為有罪之認定，倘其證明尚未達到
    此一程度，而有合理性懷疑之存在時，即無從為有罪之認定
    （最高法院30年上字第816號、40年台上字第86號、76年台
    上字第4986號判例參照）。
三、又犯罪事實之認定，係據以確定具體的刑罰權之基礎，自須
    經嚴格之證明，故其所憑之證據不僅應具有證據能力，且須
    經合法之調查程式，否則即不得作為有罪認定之依據。倘法
    院審理之結果，認為不能證明被告犯罪，而為無罪之諭知，
    即無前揭第154條第2項所謂「應依證據認定」之犯罪事實之
    存在。因此，同法第308條前段規定，無罪之判決書只須記
    載主文及理由。而其理由之論敘，僅須與卷存證據資料相符
    ，且與經驗法則、論理法則無違即可，所使用之證據亦不以
    具有證據能力者為限，即使不具證據能力之傳聞證據，亦非
    不得資為彈劾證據使用。故無罪之判決書，就傳聞證據是否
    例外具有證據能力，本無須於理由內論敘說明（最高法院10
    0年度台上字第2980號判決意旨參照）。
四、公訴意旨認被告涉犯妨害公務執行罪嫌，無非係以被告於警
    詢及偵訊所為供述、員警110年11月5日之職務報告、員警密
    錄器畫面光碟1片、畫面翻拍照片及影音譯文等為其主要論
    據。
五、訊據被告固不否認有於上揭時、地，因占用騎樓遭檢舉乙事
    ，遭員警紀名修勸導，而將左手握拳置於胸前之事實，然堅
    詞否認有何有何妨害公務犯行，辯稱：伊當時手的姿勢是指
    向自己，並無作勢攻擊員警，伊僅係在向員警提出質疑，詢
    問員警為何要針對伊等語。
六、本院查：
　㈠警員紀名修接獲民眾報案，指稱被告擺放招牌影響通行，而
    前往臺中市○○區○○路00號，對被告進行勸導，雙方因而發生
    爭執，被告並有舉起左手握拳置於其胸前等情，業據被告自
    陳在卷，並有上開110年11月5日員警職務報告、台中市清水
    分局沙鹿分駐所110報案紀錄單各1紙在卷可稽(見110年度偵
    字第37990號卷〈下稱偵卷〉第21頁、第37頁），是以此部分
    事實自堪先予認定。
　㈡按刑法第135條第1項對於公務員依法執行職務時，施强暴脅
    迫者，須被告對於執行職務之公務員施以强暴脅迫，而所謂
    「強暴」係指以有形力加以攻擊，其攻擊之範圍不限於直接
    對於公務員之身體實施暴力，凡以公務員為目標，而對物或
    他人實施暴力，其結果影響於公務員本身者，亦屬之，即如
    間接對於公務員所用之物品，施以暴力，如顛覆所乘車輛，
    亦包括在內；而所謂「脅迫」係指以將加以惡害之意相威脅
    ，而足使公務員發生畏佈心理之一切行為之謂；又其強暴脅
    迫之實行程度，苟足使公務處理有受妨害之虞，犯罪即屬成
    立，惟本罪非結果犯，實際上公務果否因之而受影響，並非
    所問。惟細察被告上開舉起左手握拳，並將之置於胸前之行
    為，雖有二次，然該二次均係左手握拳、大拇指朝向自己，
    且舉起後旋即放下，同時間並對警員紀名修表示：「你為什
    麼針對我」、「你針對我啦」等語，此有原審勘驗警方密錄
    器光碟之筆錄及擷圖在卷可稽（見原審簡上卷第46至48頁、
    第53頁），參以被告當時因情緒激動，極欲向警員紀名修表
    示其遭針對，而以較大動作舉起左手握拳置於胸前、大栂指
    指向自己，並強調警員紀名修為何要針對其，並非作勢攻擊
    警員紀名修等情節，難認被告所辯毫無可採。且被告握拳舉
    手過程中，亦未見其有何刻意朝員警趨前、或出拳攻擊員警
    之行為，再被告先後二次並均於舉起左手握拳置於胸前、大
    栂指指向自己，說完「你為什麼針對我」等語後旋即將手放
    下，時間甚為短暫，並強調警員紀名修為何要針對其，是以
    客觀上可否認定被告有「作勢攻擊」員警紀名修之妨害公務
    行為，即有可疑，況如被告確有作勢攻擊警員之意圖，則其
    當無握拳舉起手後旋即放下之理，是以亦無從以此認定被告
    主觀上有妨害公務之故意。再由上開原審勘驗警方密錄器光
    碟之筆錄及擷圖方式，亦無從認定被告有何對依法執行執行
    公務之員警紀名修施何强暴或脅迫之行為，是以自無從認定
    被告有刑法第135條第1項妨害公務之行為。又員警紀名修於
    取締現場，因被告與其近距離接觸且針鋒相對，並表示其遭
    警方針對，而以較大動作舉起左手握拳置於胸前，又警方於
    執行勤務時常面臨各種不同之威脅與危險，甚或因對方不理
    性之舉動而危及生命、身體安全，故警方亦隨時處於需防範
    可能危及其等生命、身體安全之各種作為，始能確保自己或
    同仁之生命、身體安全，而本案於該現場之情境下，極易使
    員警紀名修對於態度不友善，且以此大動作舉起左手握拳置
    於胸前之舉動，出於職業直覺認被告接下來之舉動即將出手
    毆打其，為確保其執行公務之安全，而將被告予以壓制，尚
    無何不當之處。
　㈢從而，參酌公訴人所提出之前開卷證資料，實難認定被告客
    觀上確有對「依法執行職務」之員警紀名修為強暴、脅迫之
    行為，甚或主觀上有何妨害公務之故意，公訴人所提出之證
    據，尚無足證明被告有何公訴意旨所指妨害公務之犯行。
七、綜上所述，本件依公訴人所提出之證據，尚不足以證明被告
    確有上開公訴意旨所指之妨害公務犯行，公訴人既未為充足
    之舉證，自無從說服本院以形成被告有罪之心證。而依舉證
    分配之法則，對於被告之成罪事項，應由檢察官負提出證據
    及說服法院之實質舉證責任。倘其所提出之證據不足為被告
    有罪之積極證明，或其所指出證明之方法無從說服法院以形
    成被告有罪之心證，基於無罪推定之原則，自應為被告無罪
    判決之諭知。本件經調查其他現存證據，仍有相當程度之合
    理懷疑存在，致未能對被告形成有罪之確信，原審因此就被
    告所涉妨害公務執行犯行以不能證明被告犯罪，判決被告無
    罪。經核原判決對於不能證明被告有檢察官起訴書所指之妨
    害公務犯行，業已詳為調查審酌，並說明其認定之證據及理
    由，且無違證據法則及經驗法則，其認事用法均無不合。檢
    察官上訴意旨略以：本案經原審當庭勘驗現場案發時之錄影
    ，發現被告表情激動並舉起左手握拳大拇指朝向自己，並將
    之置於胸前，舉起後再放下共兩次，當時被告與員警紀名修
    之距離相當靠近，被告激動表示：「你為什麼針對我」、「
    你針對我啦」等語，綜觀該現場情況之被告表情激動，舉起
    左手握拳大姆 指朝向自己，並將之置於胸前，舉起後再放
    下共兩次，一般成年人處於此相類之狀態，均能感受到肢體
    衝突有一觸即發之可能，參以被告當時因情緒激動，以較大
    動作揮舞指向自己，員警紀名修感受人身受到威脅，而對被
    告進行逮捕壓制，被告所為顯有對依法執行職務之公務員施
    加脅迫，其妨害公務之罪嫌已甚明確，原審認被告主觀上無
    妨害公務之故意，顯屬速斷。原判決認事用法尚嫌未洽，請
    將原判決撤銷，更為適當合法之判決等語。本院查：㈠證人
    紀名修於本院審理時到庭證稱：（問：你勸導被告的時候，
    被告的反應是怎麼樣？）他一開始有問我說是不是收到人行
    道上面就可以，我有跟他們告知說人行道上也是屬於道路的
    範圍，照法律規定是不可以，也是有請他們收乾淨，被告當
    時情緒就有一點激動，然後被告跟我就有口角上的爭執，我
    跟他說我要開他罰單，他當時可能覺得我在針對他，他有對
    我咆哮之類的，他在講話的時候，他的手在揮舞，當時我認
    定他有要攻擊我，所以我把他壓制在地上，我把他壓制在地
    上以後，被告有用髒話辱罵我，我們就逮捕他，然後依妨害
    公務偵辦。（問：被告當時揮舞，你是怕他打到你嗎？）我
    當時認定他是有要攻擊我，所以我才會壓制他。（問：被告
    連二次就收回胸前沒有打到你，你怎麼會認為被告要打你？
    ）因為當時的情況有一些混亂，我判斷的時間也很短，我當
    下就是判斷他可能要攻擊我，所以我才會壓制他。（問：你
    這樣的反應會不會有誤判的情形？）我來開庭之前有再勘驗
    現場的密錄器畫面，檢察官問我會不會有誤判的情形，如果
    我從現在已經過很久以後再看的話，當然是有可能，但是因
    為當下那個氣氛，他有對我咆哮，那個氣氛很緊張，我當下
    才那樣認定。（問：被告對你揮拳的距離有沒有很近？）大
    概不到1公尺。（問：你說被告咆哮，有沒有可能被告只是
    反應提出意見？）我當時有跟他講說法律規定，他跟我說你
    不要跟我講這些法律，被告講說他是在跟警方據理力爭，這
    個也是有可能等語（見本院卷第56至58頁）。而刑法第135
    條第1項所謂「脅迫」係指以將加以惡害之意相威脅，而足
    使公務員發生畏佈心理之一切行為之謂，惟被告上開舉起左
    手握拳，並將之置於胸前之行為，雖有二次，然該二次均係
    左手握拳、大拇指朝向自己，且舉起後旋即放下，同時間並
    對警員紀名修表示：「你為什麼針對我」、「你針對我啦」
    等語，後旋即將手放下，未見其有何刻意朝員警趨前、或出
    拳攻擊員警之行為，已如前述（詳理由欄五、㈡所述），自
    無從認被告有於公務員依法執行職務時施强暴或脅迫之行為
    ，是以自無從認定被告所為與刑法第135條第1項妨害公務之
    構成要件相符。至於員警紀名修係因認被告對其咆哮及當時
    之氣氛，當下判斷被告舉起左手握拳之手勢可能要攻擊其，
    始當場壓制被告，員警紀名修出於職業直覺判斷認被告接下
    來之舉動即將出手毆打其，且判斷時間極短，員警紀名修為
    確保其執行公務之安全，而將被告予以壓制，雖尚無何不當
    之處，惟並不能以此即遽認被告已對依法執行執行公務之員
    警紀名修施以何强暴或脅迫之行為，是以檢察官此部分上訴
    所陳並無足採。㈡被告始終堅詞否認有何妨害公務執行犯行
    ，而本案依卷內相關積極證據資料，均不足以使本院形成被
    告確有妨害公務犯行之確信，仍有合理之懷疑存在，已如前
    述，而本案既不能證明被告上開犯行，且檢察官仍未提出足
    以證明被告有妨害公務之積極證據，上訴意旨所稱各節仍無
    法動搖原判決之基礎，本件檢察官上訴為無理由，應予駁回
    。據上論結，應依刑事訴訟法第368條，判決如主文。
本案經檢察官陳東泰提起公訴，檢察官何建寬提起上訴，檢察官
郭棋湧到庭執行職務。
              刑事第二庭　審判長法　官　何志通
                                法　官　葉明松
                                法　官　石馨文
以上正本證明與原本無異。
不得上訴。
                                書記官  陳儷文 
中　　華　　民　　國　　111 　年　　10　　月　　25　　日